【裁判字號】    99,易,952
【裁判日期】    991103
【裁判案由】    詐欺
【裁判全文】
臺灣苗栗地方法院刑事判決               99年度易字第952號
公  訴  人  臺灣苗栗地方法院檢察署檢察官
被      告  甲○○
上列被告因詐欺案件，經檢察官提起公訴（99年度偵字第3834號
），本院判決如下：
    主  文
甲○○幫助犯詐欺取財罪，處有期徒刑肆月，如易科罰金，以新
臺幣壹仟元折算壹日。
    事  實
一、甲○○能預見任意將所有之金融機構提款卡、密碼交付予他
    人，足供他人用為詐欺等犯罪後收受被害人匯款，以遂其掩
    飾或隱匿犯罪所得財物目的之工具，詎以前開結果之發生亦
    不違其本意，竟於民國98年2 月26日上午10時許，在不詳地
    點，將其向渣打國際商業銀行股份有限公司頭份分行（下稱
    渣打銀行）所申請之帳號000-000000000000號帳戶之存摺、
    提款卡（包括密碼），以不詳之代價提供與某真實姓名、年
    籍不詳之詐欺集團成員。該詐欺集團成員收受上開存摺、提
    款卡後，旋基於詐欺取財之犯意，於98年2 月26日晚上9 時
    14分許，以電話向乙○○施用詐術，詐稱其分期付款之交易
    發生錯誤，如欲取消應將保證金匯入指定帳戶。乙○○因而
    陷於錯誤，將新臺幣51,000元之現金，以渣打銀行自動櫃員
    機設備轉帳存入甲○○上開帳戶內，並隨即遭詐騙集團成員
    提領一空。
二、案經乙○○訴由苗栗縣警察局頭份分局報請臺灣苗栗地方法
    院檢察署檢察官偵查起訴。
    理  由
壹、程序部分：
    按被告以外之人於審判外之言詞或書面陳述，除法律有規定
    者外，不得作為證據，刑事訴訟法第159 條固定有明文。惟
    被告以外之人於審判外之陳述，雖不符同法第159 條之1至
    之4 規定，而經當事人於審判程序同意作為證據，法院審酌
    該言詞陳述或書面陳述作成時之情況，認為適當者，亦得為
    證據；又當事人、代理人或辯護人於法院調查證據時，知有
    第159 條第1 項不得為證據之情形，而未於言詞辯論終結前
    聲明異議者，視為有前項之同意，同法第159 條之5 亦定有
    明文。其立法意旨在於傳聞證據未經當事人之反對詰問予以
    核實，原則上先予排除，惟若當事人已放棄詰問或未聲明異
    議，基於證據資料愈豐富，愈有助於真實發現之理念，且強
    化言詞辯論原則，法院自可承認該傳聞證據例外擁有證據能
    力。經查：本判決所引用之下列非供述證據、被害人乙○○
    於警詢時之陳述，性質上均屬傳聞證據，惟檢察官及被告於
    本院審理中調查證據時，知有刑事訴訟法第159 條第1 項不
    得為證據之情形，未於言詞辯論終結前聲明異議，且本院審
    酌上開言詞陳述作成時之客觀情況並無不當，並無不宜作為
    證據之情事，則依刑事訴訟法第159 條之5 之規定，認均具
    有證據能力。
貳、實體部分：
一、訊據被告甲○○固坦承上開渣打銀行金融帳戶、提款卡為其
    所申設、請領，且作為其薪資轉帳帳戶使用，但矢口否認有
    何幫助犯詐欺取財犯行，辯稱：其向渣打銀行頭份分行所申
    請之帳號000-000000000000號帳戶之存摺、提款卡（包括密
    碼）係於98年2 月26日上午10時許，去菜市場買菜的時候，
    在市場連同皮夾一併遺失，並非交付或賣給詐騙集團成員云
    云。經查：
  (一)被害人乙○○於98年2 月26日晚上9 時14分許，接獲詐騙集
    團成員電話，遭詐騙而依指示利用渣打銀行存款機，將51,0
    00元現金存入甲○○上開帳戶，旋遭提領一空，發現受騙報
    警處理之事實，業據被害人乙○○於警詢時指訴明確（見99
    年度偵字第3834號卷宗第14至15頁），並有自動櫃員機交易
    明細表、內政部警政署反詐騙諮詢專線紀錄表、高雄市政府
    警察局鼓山分局新濱派出所受理刑事案件報案三聯單、受理
    詐騙帳戶通報警示簡便格式表、金融機構聯防機制通報單、
    渣打國際商業銀行股份有限公司頭份分行99年6 月21日渣打
    商銀頭份字第09900114號函文、上開帳戶開戶資料、往來交
    易明細各1 份（見同上卷第19至26頁）附卷可稽；是被害人
    乙○○確有於98年2 月26日遭詐騙匯款至被告申設之上開帳
    戶之事實，足以認定。
  (二)至被告雖以前詞置辯，但據被告所稱其係在98年2 月26日上
    午10時許，前往菜市場買菜時在菜市場不見，後來其於同日
    中午11時15分許，回到家的時候發現皮夾不見，皮夾內有現
    金1,600 元、證件及上開帳戶存摺原本、提款卡及密碼云云
    ；則倘如被告所稱屬實，其早於98年2 月26日中午左右就發
    現其上開皮夾不見，且皮夾內還有上開帳戶之提款卡、密碼
    ，且連同證件及上開帳戶之存摺正本均一併遺失，則衡諸常
    情，上開證件、存摺原本、提款卡及密碼均係個人身份、理
    財重要文件，被告理應馬上報警處理或者隨即向銀行申請掛
    失、凍結上開帳戶以避免遭不法人士使用才是，而被告卻於
    發現皮夾遺失後，又未向警方報案其皮夾及證件遺失，此有
    本院公務電話紀錄1 份在卷足憑（見本院卷第13頁）；而上
    開渣打銀行帳戶亦遲至98年3 月2 日方以電話向渣打商業銀
    行語音掛失，此有渣打銀行頭份分行99年9 月21日渣打商銀
    頭份字第09900183號函文1 紙附卷可證（見本院卷第20 頁
    ）。是被告前開辯稱上開帳戶存摺、提款卡及密碼，均係連
    同皮夾一併遺失乙節，顯與常情有違，並無可信。另被告雖
    供稱其帳戶係在98年2 月26日早上提款6 萬元後，前往銀行
    繳納貸款後，同日上午10時許，才在菜市場遺失云云（見本
    院卷第16頁背面）；惟查，被告上開帳戶係於98年2 月25
    日有一筆匯款6 萬元後，於98年2 月25日同日即分3 次提領
    2 萬元，共計提領6 萬元後，該帳戶又僅剩163 元，此有渣
    打銀行頭份分行活期存款結清帳戶明細查詢1 份附卷可證（
    見偵查卷宗第26頁），是被告上開辯稱，亦與交易明細不符
    ，從而，被告辯稱其確實有提領6 萬元繳納貸款乙節，亦與
    事證不符，並無可信。
  (三)衡諸目前詐欺取財之人收購或使用人頭帳戶做為出入帳戶，
    倘非經過該帳戶所有權人同意其等使用，則將如何確保該帳
    戶所有權人不會在被害人匯入款項後，突然將該帳戶之提款
    卡掛失止付，致其等無法領款？換言之，詐欺取財之人絕無
    可能任意使用未經所有權人同意使用之帳戶作為詐欺轉帳之
    帳戶，以免屆時無法領取詐欺金額，而功虧一簣，灼然甚明
    。準此，使用被告上開帳戶之人，苟非未經被告同意使用上
    開帳戶，而對該帳戶之掌控，有十足之把握，顯無可能利用
    該帳戶為匯款。是被告應非係遺失而提供其帳戶之提款卡供
    不詳姓名、年籍之人使用，至臻明確。
二、按刑法上之故意，可分為直接故意與不確定故意（間接故意
    ），所謂「不確定故意」，係指行為人對於構成犯罪之事實
    ，預見其發生而其發生並不違背其本意者，刑法第13條第2
    項定有明文；且衡諸常情，一般國人向金融機構開設帳戶，
    並無任何法令限制，若係正當用途，大可光明正大，自行申
    請供己使用，何必向他人收集？再者，帳戶之用途係用來存
    提款項，而存摺、提款卡等均係個人重要之物件，並具有一
    定金融交易目的及識別意義，一旦有人收購他人帳戶及上開
    物品供做不明使用，依一般認知，必是隱身幕後之使用人欲
    利用人頭帳戶掩飾犯行免於遭人追查，自極易於令人有與不
    法犯罪之目的相關之合理懷疑。又近來利用各種名義詐欺取
    財之犯罪類型層出不窮，該等犯罪，多數均係利用他人帳戶
    作為恐嚇取財或詐欺所得財物之出入帳戶，並經媒體廣為披
    載，被告縱使並不確知所提供之帳戶，係遭他人用以對被害
    人詐欺取財，亦無法確知取得帳戶之人係以何種方法於何時
    地為詐欺取財之具體內容，惟對於其所提供之上揭帳戶，將
    遭人作為詐欺取財犯行所得財物匯入及提領之工具使用，應
    有概括之認識，且可預見其發生。被告為具一般社會智識經
    驗之成年人，自應知該詐欺集團係利用上開帳戶作為犯罪之
    用，是其對於他人利用上開帳戶資料作為犯詐欺罪之出入帳
    戶等情，能預見其發生且其發生不違背其本意，其有幫助該
    詐欺集團利用上開帳戶犯共同詐欺罪之不確定故意至明。綜
    上，被告所辯不足採信，本案事證明確，被告犯行堪予認定
    ，應依法論科。
三、查該收受被告上開金融帳戶提款卡之不詳成年人士或其集團
    成員，意圖為自己不法之所有，於如犯罪事實欄所載之時間
    ，對被害人乙○○施用如犯罪事實欄所載之詐術，致被害人
    乙○○陷於錯誤，而匯款至被告上開銀行帳戶，核其等所為
    ，係犯刑法第339 條第1 項之詐欺取財罪。被告將其所有之
    渣打銀行帳戶提款卡、密碼提供予該不詳成年人士作為詐欺
    取財犯罪之指定存款帳戶，乃係基於幫助該不詳成年人士詐
    欺取財之不確定故意，而被告提供上開帳戶之行為，要屬詐
    欺取財構成要件以外之行為，則被告應屬以幫助之意思，參
    與詐欺取財構成要件以外之行為，核其所為，係犯刑法第30
    條第1 項前段、第339 條第1 項之幫助詐欺取財罪。被告以
    幫助之意思，參與構成要件以外之行為，為幫助犯，應依刑
    法第30條第2 項規定，依正犯之刑減輕之。
四、爰審酌被告提供所有之上開帳戶金融卡幫助他人詐騙財物，
    致使詐騙集團利用人頭帳戶詐財，影響社會經濟秩序，益添
    查緝之困難，行為殊不足取，惟念及被告本身並未實際參與
    詐欺取財之犯行，責難性較小，本件被害金額為51,000元，
    被告犯罪後迄今否認犯行，且尚未與被害人和解，及其犯罪
    動機、目的、手段、素行等一切情狀，量處如主文所示之刑
    ；又審酌其年齡、職業、收入、社會地位等節，並諭知易科
    罰金之折算標準，以資儆懲。
五、據上論斷，應依刑事訴訟法第299 條第1 項前段，刑法第33
    9 條第1 項、第30條、第41條第1 項前段，刑法施行法第1
    條之1 ，判決如主文。
本案經檢察官林俊杰到庭執行職務。
中    華    民    國    99    年    11    月    3     日
                  刑事第三庭  審判長法  官  柳章峰
                                    法  官  陳文貴
                                    法  官  許蓓雯
以上正本證明與原本無異。
如不服本判決應於收受判決後10日內向本院提出上訴書狀，並應
應敘述具體理由。其未敘述上訴理由者，應於上訴期間屆滿後20
日內向本院補提理由書( 均須按他造當事人之人數附繕本) 「切
勿逕送上級法院」。告訴人或被害人如對本判決不服者，應具備
理由請求檢察官上訴，其上訴期間之計算係以檢察官收受判決正
本之日期為準。
                                    書記官  徐一夫
中    華    民    國    99    年    11    月    3     日
附錄本判決論罪科刑法條全文
中華民國刑法第339條
意圖為自己或第三人不法之所有，以詐術使人將本人或第三人之
物交付者，處 5 年以下有期徒刑、拘役或科或併科 1 千元以下
罰金。
以前項方法得財產上不法之利益或使第三人得之者，亦同。
前二項之未遂犯罰之。

司法院資訊處製作；財團法人民間司法改革基金會備份。
